【裁判字號】    95,易,67
【裁判日期】    951004
【裁判案由】    傷害等
【裁判全文】
臺灣宜蘭地方法院刑事判決                95年度易字第67號
公  訴  人  臺灣宜蘭地方法院檢察署檢察官
被      告  丁○○
選任辯護人  周慧貞律師
被      告  甲○○
上列被告因傷害等案件，經檢察官提起公訴（94年度偵字第2010
號），本院判決如下：
    主  文
甲○○犯恐嚇危害安全罪，處拘役肆拾日，如易科罰金，以銀元
參佰元即新台幣玖佰元折算壹日。
丁○○無罪。
    事  實
一、甲○○於民國94年5月中旬向乙○○索討債務未果，復自同
    年月26日晚間11時15分起，至同年月28日晚間8時15分止，
    多次以其持用之0000000000號電話，撥打0000000000號電話
    予乙○○之妻戊○○，要求出面解決乙○○所欠債務之事，
    仍追討無著，竟基於恐嚇之犯意，於最後一次通話時即95年
    5月28日晚間8時15分許，在電話中向戊○○恐嚇稱：知道戊○○兒子姓名叫林佑典及就讀之學校，若不出面解決債務，
    要對家人不利等語，使戊○○心生畏怖，致生危害於戊○○
    及其家人之安全。
二、案經宜蘭縣警察局羅東分局報請台灣宜蘭地方法院檢察署檢
    察官偵查起訴。
    理  由
壹、被告甲○○部分：
一、被告甲○○對於恐嚇戊○○之犯行，已於本院最後審理期日
    時坦承不諱，核與被害人戊○○於偵查及審理時之證述相符
    ，復有行動電話門號0000000000號通聯調閱查詢單在卷可參
    。事證明確，被告甲○○之犯行應堪認定。
二、被告甲○○行為後，刑法業於94年2月2日修正公布，於95年
    7月1日施行。依修正後之刑法第2條第1項規定「行為後法律
    有變更者，適用行為時之法律。但行為後之法律有利於行為
    人者，適用最有利於行為人之法律」。本件關於新舊法比較
    適用之說明如下：
（一）本件被告甲○○行為時之刑法第305條所規定之罰金本刑
      ，依罰金罰鍰提高標準條例第1條前段之規定，提高10倍
      ，再換算為新臺幣，與修正後同法條所規定之罰金本刑，
      依刑法施行法第1條之1第1項及第2項前段之規定，變更其
      單位為新臺幣並提高30倍，其結果並無不同。是修正後之
      規定並未較有利於被告甲○○。
（二）被告甲○○於行為時之刑法第41條第1項前段規定：「犯
      最重本刑為五年以下有期徒刑以下之刑之罪，而受六個月
      以下有期徒刑或拘役之宣告，因身體、教育、職業、家庭
      之關係或其他正當事由，執行顯有困難者，得以一元以上
      三元以下折算一日，易科罰金。」又被告甲○○行為時之
      易科罰金折算標準，修正前罰金罰鍰提高標準條例第2條
      前段（現已刪除）規定，就其原定數額提高為100倍折算1
      日，則本件被告甲○○行為時之易科罰金折算標準，最高
      以銀元300元折算1日，經折算為新臺幣後，以新臺幣 900
      元折算為1日。惟95年7月1日修正公布施行之刑法第41條
      第1項前段則規定：「犯最重本刑為五年以下有期徒刑以
      下之刑之罪，而受六個月以下有期徒刑或拘役之宣告者，
      得以新臺幣一千元、二千元或三千元折算一日，易科罰金
      。」比較修正前後之易科罰金折算標準，修正後之規定，
      並非較有利於被告甲○○。
（三）本件綜合上揭新舊刑法比較之結果，並本於統一性及整體
      性原則，新修正之刑法並未較有利於被告甲○○，爰一體
      適用修正前之刑法。
三、核被告甲○○所為，係犯修正前刑法第305條恐嚇危害安全
    罪。爰審酌被告甲○○為索討債務，向戊○○出口恐嚇之情
    狀、對於戊○○所造成之恫嚇程度、其品性、生活狀況、智
    識程度及犯罪後尚能坦承部分犯行等一切情狀，量處如主文
    所示之刑，並諭知易科罰金之折算標準。
貳、被告丁○○部分：
一、公訴意旨另以：被告丁○○與告訴人乙○○於94年2月間，
    因共同投資在宜蘭縣冬山鄉某處之房舍建築工程，相關之工
    程款項發生糾紛，被告丁○○於94年3月16日（起訴書漏載
    犯罪時間）遂約同二至三名年籍、姓名不詳之男子，再邀同
    告訴人及曾參與該工程之丙○○、辛○○等人，共同在宜蘭
    縣羅東鎮○○○路274號丁○○所開設之「太乙茶行」內商
    談債務解決事宜，俟上開人等初步談妥告訴人應給付之金額
    ，丙○○及廖漢清便先行離去後，被告丁○○為確保對乙○○之債權，竟將該處鐵捲門拉下，再命該等年籍、姓名不詳
    之男子出手歐打告訴人頭部，致告訴人受有左眼眶下側挫傷
    （1至2公分）、右眼鈍傷及左側頸部挫傷（1公分）之傷害
    ，以此強暴之方式強令告訴人當場簽發面額新台幣（下同）
    50萬元之本票2紙（票號為0000000號及0000000號）、10萬
    元（票號為0000000號）及27萬元（票號為0000000號）之本
    票各1紙後，始同意告訴人離去，因認被告丁○○涉犯刑法
    第277條第1項之傷害罪及同法第304條第1項之強制罪嫌。
二、按犯罪事實應依證據認定之，無證據不得推定其犯罪事實，
    刑事訴訟法第154條第2項定有明文。次按事實之認定應憑證
    據，如未能發現相當證據，或證據不足以證明，自不能以推
    測或擬制之方法為裁判之基礎；又認定不利於被告之事實，
    須依積極證據，苟積極證據不足為不利於被告事實之認定時
    ，即應為有利於被告之認定，更不必有何有利之證據（最高
    法院40年台上字第86號、30年上字第816號判例參照）。再
    所謂「積極證據足以為不利被告事實之認定」，係指據為訴
    訟上證明之全盤證據資料，在客觀上已達於通常一般人均不
    致於有所懷疑，而得確信被告確曾犯罪之程度，若未達此一
    程度，而有合理懷疑之存在時，即無從為有罪之確信，此觀
    同院76年度台上字第4986號判例意旨自明。
三、公訴人認被告丁○○涉犯上開罪嫌，無非以：上開事實，業
    據告訴人證述綦詳，並有上開本票影本4紙、行政院衛生署
    宜蘭醫院診斷證明書1紙為證。又證人丙○○於偵查時證稱
    ：當時是丁○○聯絡伊前去協商工程尾款事等語，與被告丁○○辯稱伊係事後經通知才羅東鎮○○○路274號對面「太
    乙茶行」該處云云不符，被告丁○○所辯已難憑信為真。又
    被告丁○○除提供當時業已先行離去之證人丙○○、辛○○
    年籍外，對其餘在場之姓名不詳男子，則均辯稱無法提供其
    真實姓名、住址，顯有避重就輕之嫌。再被告丁○○已坦承
    當時係其將該處鐵捲門拉下，衡情此舉應已造成告訴人恐慌
    。又其當時既全程在場，經質之有無動手毆打告訴人時，先
    辯稱：「我沒有」，再質之有無其他人動手時，其非辯稱不
    知情，而係辯稱「沒看到」，並堅稱「我沒看到就是沒有看
    到」，顯為迴護其餘動手之人所作辯解，是被告丁○○所辯
    ，均不足採等語，資為論據。
四、被告丁○○堅決否認上開犯行，辯稱：伊於94年3月16日下
    午係經他人之通知到上開處所，廠商並非其所邀集；且伊並
    未出手毆打告訴人，亦未強迫告訴人簽發本票等語。
五、被告丁○○與公訴人對於本件證人乙○○、丙○○、辛○○
    在審判外之陳述，其證據能力均不爭執，合先敘明。
六、經查：被告丁○○對於伊與乙○○於94年3月16日下午曾與
    告訴人及其他人在宜蘭縣羅東鎮○○○路270至272號對面、
    即被告丁○○所開設之『太乙茶行』旁之辦公室內商談債務
    解決事宜，當日告訴人將其所簽發面額50萬元之本票2紙（
    票號為0000000號及0000000號）、10萬元（票號為0000000
    號）及27萬元（票號為0000000號）之本票各1紙交付被告丁○○收執等情，均坦承不諱，且有告訴人於警詢、偵查及本
    院審理時之證述可參，復有本票影本4紙附卷可查，此部分
    事實自堪認定。
七、公訴人認告訴人遭被告丁○○命二、三名不詳姓名年籍之男
    子毆打並強迫簽發本票等情，固有告訴人之證述及其所提出
    之驗傷診斷書1紙在卷可參，惟查，告訴人與被告丁○○有
    債務糾紛，此為雙方均所是認，是告訴人之指訴，其證據之
    價值自較薄弱，仍應有相關證據以資佐證，始能為不利於被
    告丁○○之認定。且查：
（一）告訴人迭於警訊、偵查及本院審理時均指訴被告丁○○於
      94年3月16日下午以商討冬山鄉某處之房舍建築工程債務
      為由，邀伊前往上開處所，商討債務事宜，一進門即遭挾
      持無法動彈云云。惟查，94年3月16日下午2時許，在宜蘭
      縣羅東鎮○○○路270至272號對面、即丁○○所開設之『
      太乙茶行』旁之辦公室，有多名廠商前去該處向告訴人乙○○索討工程款等情，有證人即水泥工辛○○於警訊中證
      述在卷（警卷第16頁），復有證人即粉刷及磁磚廠商己○○於本院時結證之證述可參（本院卷第86至87頁），並有
      證人即仲介業者丙○○於警訊（警卷第20頁）、偵查（偵
      卷第69至70頁）及本院審理時（本院卷第127至129頁）結
      證證述在卷，並有證人庚○○於本院審理時結證之證述可
      參（本院卷第91頁）。又證人丙○○於本院審理時證稱廠
      商前往索討工程款之過程尚稱平和，證人辛○○、己○○
      及庚○○則均證稱斯時未見告訴人有行動受拘束或遭受暴
      力脅迫等語。衡諸渠等所證述之該日開會情形大致相符，
      渠等證述應堪採信。再參以告訴人之妻戊○○於本院審理
      時亦證稱：伊於94年3月16日下午約5時許，行經上開處所
      ，見其內有多人在內，乙○○則在其內走來走去等語（本
      院卷第83頁），顯見告訴人所指訴伊一進門就遭挾持無法
      動彈云云，應屬不實。
（二）告訴人雖指稱被告丁○○係在廠商均離開後，將該處鐵捲
      門拉下，指示二、三名不詳姓名人士毆打伊，並逼迫伊簽
      立本票云云。關於鐵捲門經拉下乙節，被告丁○○於偵查
      及本院審理時均坦承：伊將三扇鐵捲門中之兩扇拉下後進
      去開會等語，而證人丙○○於偵查中證稱：「我要離去時
      鐵捲門是拉下來的狀態，我就將鐵捲門拉開後離去」等語
      （偵卷第70頁），參以證人丙○○於偵查及本院審理時均
      證稱：伊在下午 4時許因有事先行離開，離開時尚有多位
      廠商在場等語（偵卷第69頁、本院卷第128頁），固堪認
      在告訴人、被告丁○○與其他廠商共同商討債務時，鐵捲
      門即已是拉下之情形，惟並無證據證明被告丁○○係在廠
      商離開後拉下鐵捲門以做為遮掩罪行或妨害自由之手段。
      公訴人未考量上開情狀，徒憑被告丁○○已坦承當時係其
      將該處鐵捲門拉下，即推論此舉應已造成告訴人恐慌，顯
      有誤解。
（三）又告訴人雖指稱一開始就有上開不詳姓名之男子二、三人
      在場，惟查，證人丙○○於本院審理時證稱：「我大概在
      下午2時將近3時到，當時辦公室大概有七至十個左右的人
      ，應該是小包，因為我在辦公室聽他們談話的內容，我確
      定那些人都是小包」等語，顯見告訴人上開指訴亦有可疑
      之處。
（四）至告訴人指稱係在仲介丙○○及廠商辛○○等人均離開後
      始遭毆打及被迫簽發本票4紙乙節，經查，告訴人與被告
      均稱，廠商離開後，尚有證人庚○○在場。而證人庚○○
      於本院審理時則到庭結證證稱：「我與己○○及另名會計
      小姐在隔壁泡茶區泡茶，乙○○和丁○○在會議桌那邊談
      事情，沒多久就看到丁○○走過來跟己○○打招呼，乙○○就順手抱了工具箱從後門走了，過一會兒己○○也走了
      」等語。核與證人己○○證稱：「乙○○比我先離開」等
      語大致相符。又渠二人所在之泡茶區與被告丁○○與告訴
      人所在之會議桌間所隔係落地玻璃，亦據二人證述綦詳，
      復有照片二幀在卷可參（本院卷第42頁）。另渠二人均稱
      在場時未見有暴力或脅迫等行為，若有此行為也可以在泡
      茶區看得到等語。證人庚○○雖為被告丁○○之未婚妻，
      惟其證言並非當然不可採信，且其所證內容亦與證人己○○所證情節大致相符，本院認渠等證述應屬真實。是告訴
      人指證伊遭被告於94年3月16日下午指示他人加以毆打並
      迫簽本票4紙，顯有可疑。至告訴人提出之宜蘭醫院診斷
      證明書固可證明告訴人受有該診斷證明書之傷勢，但無從
      以此遽推論該傷勢係被告丁○○所為。
（五）公訴人又認被告丁○○除提供當時業已先行離去之證人丙○○、辛○○年籍外，對其餘在場之姓名不詳男子，則均
      辯稱無法提供其真實姓名、住址，顯有避重就輕之嫌。惟
      查，被告丁○○於94年11月3日偵查中係向檢察官陳明：
      「當時丙○○、辛○○及其他八、九個人在場，我一時無
      法提出他們的姓名」（偵卷第33頁）。嗣於94年12月14日
      偵查時表示當時有其他人在場可資為證等語（偵卷第54頁
      ），旋於94年12月15日即以書狀向檢察官陳明冬山鄉林春
      山農舍廠商資料1份，詳列11名廠商之姓名、地址及電話
      ，有陳報狀1份在卷可參（偵卷第58至61頁），公訴人恝
      然置之，亦未予查證，反謂被告丁○○未提供其餘在場之
      不詳姓名，並引為起訴之依據，亦有未洽。
（六）公訴人雖以證人丙○○於偵查時證稱：當時是丁○○聯絡
      伊前去協商工程尾款事等語，與被告丁○○辯稱伊係事後
      經通知才羅東鎮○○○路274號對面「太乙茶行」該處云
      云不符。惟證人丙○○於警訊時係證稱：「我不確定是乙○○或丁○○聯絡我的」，於本院審理時則證稱：「當時
      我是突然接到電話趕過去，我忘記接到辛○○還是丁○○
      的電話才趕過去，對我來講大程繼續是最重要的」等語，
      就此部分之陳述顯有記憶不清之情形。再參以，上開處所
      為告訴人之辦公室，此為告訴人所自承（本院卷第51頁）
      ，斯時廠商係因索討工程款至上開處所，該等廠商索討之
      對象為告訴人，而非被告丁○○，此據證人丙○○於本院
      審理時證述在卷，是被告丁○○既無拖欠該等小包廠商工
      程款，實無邀集廠商前往該處之必要。況丙○○到該處，
      係基於協調使工程繼續進行之職責，是縱係被告丁○○聯
      絡伊到場，亦難據此為不利於被告丁○○之認定。
（七）綜上所述，告訴人之指訴既有上開瑕疪，本院認依公訴人
      所舉證據，對被告丁○○是否涉犯妨害自由及傷害之犯行
      ，仍有合理之可疑。依「罪證有疑，利於被告」之證據法
      則，則不得遽為不利被告丁○○之認定。此外，復查無證
      據證明被告丁○○涉犯公訴人所指之上開犯行，不能證明
      被告丁○○犯罪，依法應為無罪之諭知。
（八）至公訴人認被告丁○○將告訴人所簽發面額上開支票4紙
      交由被告甲○○向告訴人索討債務部分，被告甲○○所涉
      犯行業經認定如上，而此部分依卷內資料亦查無積極證據
      證明被告丁○○與被告甲○○就其所犯恐嚇犯行有何犯意
      聯絡，附此敘明。
據上論斷，應依刑事訴訟法第299條第1項前段、第301條第1項，
刑法第2條第1項、修正前刑法第305條、修正前刑法第41條第1項
，罰金罰鍰提高標準條例第1條前段、修正前罰金罰鍰提高標準
條例第2條，現行法規所定貨幣單位折算新台幣條例第2條判決如
主文。
本案經檢察官吳廣莉到庭執行職務
中    華    民    國    95    年    10    月    4     日
                  刑事第四庭   審判長法  官  林楨森
                                     法  官  蘇錦秀
                                     法  官  謝佩玲
以上正本證明與原本無異。
如不服本判決應於收受本判決後10日內向本院提出上訴書狀，其
未敘述上訴理由者，並得於提起上訴後10日內向本院補提理由書
狀(均須按他造當事人之人數附繕本)「切勿逕送上級法院」。
                                     書記官  藍友隆
中    華    民    國    95    年    10    月    11    日
附錄本案論罪科刑法條全文：
中華民國刑法第305條
以加害生命、身體、自由、名譽、財產之事，恐嚇他人致生危害
於安全者，處2年以下有期徒刑、拘役或3百元以下罰金。


司法院資訊處製作；財團法人民間司法改革基金會備份。
